---
title: "Datos Financieros"
author: "Juan Francisco Gracia Sercado."
date: "9/12/2019"
output: html_document
---


```{r setup, include=FALSE}
knitr::opts_chunk$set(echo = TRUE)
```

## Objetivo

Utilizar datos financieros  de _**yahoo**_ 

## Librerias a utilizar

1.- [quantmod](https://cran.r-project.org/web/packages/quantmod/quantmod.pdf) que es un paquete de R diseñado para asistir a los operadores cuantitativos (quantitative traders) en el desarrollo, pruebas y despliegue de modelos de trading basados en las estadísticas.

2.- [highcharter](http://jkunst.com/highcharter/index.html)  es un contenedor R para **Highcharts javascript libray** y sus módulos. Es una biblioteca de gráficos javascript muy madura y flexible y tiene una API 1 excelente y poderosa .

## Datos _**finance-yahoo**_

Entramos a la pagina [https://finance.yahoo.com/](https://finance.yahoo.com/) y seleccionamos [technology](https://finance.yahoo.com/sector/ms_technology), le damos click a las acciones de Apple.inc.

## Código para trabajar con datos _**finance yahoo**_

#### Librerias

```{r, include=T}
library(quantmod)
library(highcharter)


```

### Cargamos los datos de _*finance yahoo*_

```{r, include=T}
AAPL <- getSymbols("AAPL", src = "yahoo", from = "2015-12-9", to = "2019-12-9", auto.assign = F)


```
### Mostramos los primeros 10 datos

```{r AAPL, echo=T}
knitr::kable(
  AAPL[1:10, ],
  caption = "Datos de Apple.inc."
)

```

## Gráficas

Utilizamos las fucniones que vienen integradas en R y las funciones de las librerias *quantmod* y *highcharter*.

### Gráficas con la función plot.

```{r, echo = FALSE}
plot(AAPL, col = "red")
```

### Gráficas con la libreria *quantmod*

```{r}

AAPL.ohlc <-as.quantmod.OHLC(AAPL,col.names=c("Open","High","Low","Close","Volume","Adjust"))
AAPL.ohlc[c(1:3,nrow(AAPL.ohlc)),]



chartSeries(AAPL.ohlc, name = "AAPL OHLC")
# Creación de objeto con los precios de cierre
AAPL.Close <- AAPL$AAPL.Close

# Gráfico de línea
barChart(AAPL.Close,theme="black",bar.type="l",subset="2017-05::2017")

# Gráfico de barra
barChart(AAPL,theme="black",bar.type="hlc",subset="2017-05::2017")

# Gráfico de velas
barChart(AAPL, theme = "white", up.col = "green",dn.col = "red" ,color.vol = TRUE, multi.col = FALSE)
```


## GRAFICOS CON *HIGHCHARTER*
```{r}
hchart(AAPL)
```



