---
title: "Introducción al análisis de datos con R"
author: "Juan Francisco Gracia Sercado."
date: "10/12/2019"
output: html_document
---

# Objetivo

Comprender las funciones básicas de *R* para realizar análisis de datos.

# Datos a utilizar

Se utilizarán los datos de *incidentes víales captados por C5*. Estos datos se pueden descargar en [https://datos.cdmx.gob.mx/explore/](https://datos.cdmx.gob.mx/explore/).

# Pasos a seguir

1- Limpieza de datos : Quitar valores *NA* .

2- Sacar frecuencias de los datos.

3- Graficar 

# Limpieza de datos.

Primero importamos nuestro datos. Para ello utililizo la función **fread** que es parte de la librería **data.table**. La función **fread** se utiliza principalmente para descargar dados extención *.CSV*.



```{r, eval=T}
library(readr)
```

Damos la instrucción para importar los datos
```{r}
df <- read.csv("/home/jfractal/Documentos/Taller_R_Ciencias_Sociales/bases/incidentes-viales-c5 (1).csv", encoding = "UTF-8")
```

Lo que ponemos entre comillas es la ruta y el nombre de nuestro archivo. Recordemos que se deben de cambiar los **\** por **/** y siempre poner la extensión *.csv* al final del nombre del documento, por ejemplo en nuestro caso en **"/home/jfractal/Documentos/Taller_R_Ciencias_Sociales/bases"** es donde se ecuentra nuestro archivo **"incidentes-viales-c5 (1).csv"**. 

Visulizamos los primeros 6 datos y los últimos 6 datos

```{r}
head(df) ## MUESTRA LOS PRIMEROS 6 DATOS.
tail(df)  ##MUESTRA LOS ÚLTIMOS 6 DATOS.)
```

Ahora checamos cuantos valores **NA** contiene la base de datos. Para ello mandamos a llamar a la libreria **tidyverse**. Esta nos sirve para el manejo y graficación de datos ya que tiene incluida a la libreria **ggplot**.

```{r, eval=T}
library(tidyverse)
```

Para contar los **NA** por columna

```{r}
sapply(df, function(x) sum(is.na(x)))
```

Como observamos ninguna columna tiene **NA**. Si hubiese sido lo contrario utilizamos la siguiente instrucción.
```{r, eval=F}
df<-df[!is.na(df$folio),] 
```


La instrucción es la siguiente: supongamos que el la fila folio tenemos valores **NA**. Entonces

**de la variable df eliminame todas las filas que contengan valores** **NA**.  **df <- df[filas,columnas]**. Utilizo el mismo nombre de la variable de esta forma no nos llenamos de variables. jejeee!!!

# Calcumos frecuencias de variables categóricas.

Para calcular frecuencias utilizamos la función **table** y convertimos esos datos en un **dataframe** con la función **as.data.frame**.
Primero comenzamos checando las variables, es decir, que clase de datos son, para ello utilizamos la función **glimpse**.

```{r}
glimpse(df)
```

Comenzamos calculando la frecuencia de **día_semana**.

```{r}
dia.sem.frec <- as.data.frame(table(df$dia_semana))
```

El nombre de las variables de dia.sem.frec son Var1 y Freq. Estos se pueden cambiar con la siguiente intrucción.
```{r}
colnames(dia.sem.frec)[1] <- "Dia de la semana"
colnames(dia.sem.frec)[2] <- "Frecuencia"
```




Si queremos organizar la información de menos a mayor o de mayor a menos usamos la función **arrange**.

```{r}
dia.sem.frec <- arrange(dia.sem.frec, Frecuencia) ### Ordena de menor a mayor
```

```{r}
dia.sem.frec <- arrange(dia.sem.frec, desc(Frecuencia)) ### Ordena de mayor a menor
```

La función **mutate** sirve para crear nueva variables. Creamos la variable **Porcentaje** y lo calculamos.

```{r}
dia.sem.frec <- mutate(dia.sem.frec, Porcentaje=round((Frecuencia*100)/sum(dia.sem.frec$Frecuencia),digits = 2))
```

$Porcetaje = \frac{x*100}{Total}$

La función **sum** suma todos los valores de una columna, en nuestro caso sumo todos los valores de la variable Frecuencia.

Calculamos las frecuencias y porcentajes de las varibales: **"delegacion_inicio"**, **"incidente_c4"** y **"tipo_entrada"**

Comenzamos con la variable **delegacion_inicio**:
```{r}
del.inicio.frec <- as.data.frame(table(df$delegacion_inicio))
colnames(del.inicio.frec)[1]<- "Alcaldia"
colnames(del.inicio.frec)[2]<- "Frecuencia"
del.inicio.frec <- mutate(del.inicio.frec, Porcentaje=round((Frecuencia*100)/sum(del.inicio.frec$Frecuencia), digits = 2))
```

Podemos ver que se tiene una fila sin **"nombre"**. Esta se elimina de la siguiente manera

```{r}
del.inicio.frec <- del.inicio.frec[-1,]
del.inicio.frec <- arrange(del.inicio.frec, desc(Frecuencia))
```
La instrucción es: de los datos **del.inicio.frec** elimina la fila uno **[-1, ]** 

y calculamos de nuevo los porcentajes


```{r}
del.inicio.frec <- mutate(del.inicio.frec, Porcentaje=round((Frecuencia*100)/sum(del.inicio.frec$Frecuencia), digits = 2))
```
   
Ahora calculamos la frecuencia y porcentaje de la variable **incidente_c4**:

```{r}
inc.c4.frec <- as.data.frame(table(df$incidente_c4))
colnames(inc.c4.frec)[1]<- "Alcaldia"
colnames(inc.c4.frec)[2]<- "Frecuencia"
inc.c4.frec <- mutate(inc.c4.frec, Porcentaje=round((Frecuencia*100)/sum(inc.c4.frec$Frecuencia), digits = 2))
inc.c4.frec <- arrange(inc.c4.frec, desc(Frecuencia))
```

Ahora calculamos la frecuencia y porcentaje de la variable **tipo_entrada**:

```{r}
tipo.entrada.frec <- as.data.frame(table(df$tipo_entrada))
colnames(tipo.entrada.frec)[1]<- "Tipo entrada"
colnames(tipo.entrada.frec)[2]<- "Frecuencia"
tipo.entrada.frec <- mutate(tipo.entrada.frec, Porcentaje=round((Frecuencia*100)/sum(tipo.entrada.frec$Frecuencia), digits = 2))
tipo.entrada.frec <- arrange(tipo.entrada.frec, desc(Frecuencia))
```




## Datos de fecha y hora


```{r}
library(chron)
```

```{r}
fecha_hora <- as.data.frame(df[,c(2,3)])
nueva2 <- do.call( rbind , strsplit( as.character(df$fecha_creacion) , " " ))
fecha <- as.data.frame(nueva2)
colnames(fecha)[1] <- "Fecha"
fecha$Fecha <- as.character(fecha$Fecha)
fecha$Fecha <- as.Date(fecha$Fecha, tryFormat ="%d/%m/%Y")
fecha$año <- years(fecha$Fecha)
fecha$mes <- months(fecha$Fecha)
fecha$dia <- days(fecha$Fecha)
fecha$Mes<-format(fecha$Fecha,"%b")
```



Calculamos las frecuencias y porcentajes de las varibles de **Mes** y de **día**.


```{r}
mes.frec <- as.data.frame(table(fecha$Mes))
colnames(mes.frec)[1]<- "Mes"
colnames(mes.frec)[2]<- "Frecuencia"
mes.frec <- arrange(mes.frec, desc(Frecuencia))
mes.frec <- mutate(mes.frec, Porcentaje=round((Frecuencia*100)/sum(Frecuencia), digits = 4 ))
```



```{r}
dia.frec <- as.data.frame(table(fecha$dia))
colnames(dia.frec)[1]<- "Dia"
colnames(dia.frec)[2]<- "Frecuencia"
dia.frec <- arrange(dia.frec , Dia)
dia.frec <- mutate(dia.frec, Porcentaje=round((Frecuencia*100)/sum(Frecuencia), digits = 4 ))
```

```{r}
dia.frec$TC <- as.numeric(0)
for (i in 2:31) {
  dia.frec$TC[i]<- round(((dia.frec$Frecuencia[i]/dia.frec$Frecuencia[i-1])-1)*100, digits = 4)
  
}
```

# Exportar Datos a formato .csv

Para exportar datos en formato .csv, primero debemos de especificar en que carpeta o lugar de nuestros archivos los queremos guardar, para eso utilizamos la función **setwd**.



```{r}
write.csv(dia.sem.frec, "dia semana.cvs")
write.csv(del.inicio.frec, "alcaldia.csv")
write.csv(inc.c4.frec, "incidente c4.csv")
write.csv(dia.frec,"dia semana.csv")
write.csv(mes.frec, "mes.csv")

```

