---
title: "Gráficas con ggplot2"
author: "Juan Francisco Gracia Sercado."
date: "11/12/2019"
output: html_document
---

# Introducción

R tiene una inmensa capacidad de graficar y visualizar datos de todo tipo, incluídos datos genéticos. 

Las gráficas pueden hacerse desde la base de R (`base`) o con paquetes especializados en graficar, como `lattice`, o más recientemente `ggplot2` y `ggbio`. También paquetes especializados en un tipo de datos que incluyen funciones para graficar, como `ape` para árboles filogenéticos. 



**Una de las mejores formas de aprender a hacer gráficas en R es buscar en internet/libro una gráfica parecida a la que queremos hacer y ver el código**. Algunas recomendaciones:

* Sección IV de Adler, J. (2012) _R in a Nutshell_ O'Reilly. 
* [R Graph Gallery](http://www.r-graph-gallery.com/)
* [R Graphics Cookbook](http://www.cookbook-r.com/Graphs/) 
* [Blog de phytools](http://blog.phytools.org/)
* [Making maps with R en The Molecular Ecologist](http://www.molecularecologist.com/2012/09/making-maps-with-r/)
* [Documentación online de ggplot2](http://docs.ggplot2.org/current/)
* [Documentación online de ggbio](http://www.tengfei.name/ggbio/docs/)

# Objetivo

Aprender a gráficar con la **libreria ggplot2**



# Librerias a utilizar

Utilizaremos 

```{r}
library(readr) ## PARA IMPORTAR ARCHIVOS CON EXTENCIÓN .csv
library(tidyverse) ## CONTIENE UNA COLECCION DE PAQUETERIAS PARA EL ANÁLISIS DE DATOS
```

# Datos a graficar 

Vamos a utilizar los siguientes datos:

```{r}
alcaldia <- read.csv("/home/jfractal/Documentos/Taller_R_Ciencias_Sociales/codigos/Estructura de datos/alcaldia.csv")

dia.semana <- read.csv("/home/jfractal/Documentos/Taller_R_Ciencias_Sociales/codigos/Estructura de datos/dia semana.csv")
  
dia.mes <- read.csv("/home/jfractal/Documentos/Taller_R_Ciencias_Sociales/codigos/Estructura de datos/dia del mes.csv")

mes <- read.csv("/home/jfractal/Documentos/Taller_R_Ciencias_Sociales/codigos/Estructura de datos/mes.csv")

incidenteC4 <- read.csv("/home/jfractal/Documentos/Taller_R_Ciencias_Sociales/codigos/Estructura de datos/incidente c4.csv")

tipo.entrada <- read.csv("/home/jfractal/Documentos/Taller_R_Ciencias_Sociales/codigos/Estructura de datos/tipo de entrada.csv")
```



# Tipos de Gráficas

## Gráfico de lineas

Explicaremos el codigo:

Comenzamos por abrir la ventana de ggplot. Esto es con la función **ggplot()**. En esta ventana se plasmara nuestro gráfico.

```{r}
ggplot()
```

Ahora le metemos los parámetros para graficar la tasa de crecimiento día del mes.

```{r}
ggplot(dia.mes, aes(x = dia.mes$Dia, y = dia.mes$TC))+
  geom_line(color = "blue")+
  geom_point(color="red")+
  scale_x_continuous(breaks = seq(1,31,1))+
  xlab("DIA")+
  ylab("Tasa de Crecimiento (%)")+
  theme_minimal()+
  theme(text = element_text(size=15))+
   labs(title = "Tasa de Crecimiento de incidentes viales.\nDía de Mes. (%).",
       subtitle = "2019*",
       caption = "Los datos del 2019 son hasta diciembre.\nFuente:Calculos con base en datos\nhttps://datos.cdmx.gob.mx/explore/dataset/incidentes-viales-c5/table/?disjunctive.incidente_c4")

  
  
  
```


## Gráficas de barras.

Gráficamos los valores de **alcaldias**


```{r}

ggplot(alcaldia, aes(x = alcaldia$Alcaldia, y = alcaldia$Porcentaje))+
  geom_bar(stat="identity",color="black",fill="green")+
  ylab("Porcentaje")+
  xlab("")+
  geom_text(aes(label=stringr::str_wrap(Porcentaje, 10)), vjust=0.01, color="black", size=4.0)+
  theme_test()+
  theme(text = element_text(size=6.5),axis.text.x = element_text(angle = 45, hjust = 1))+
  labs(title = "Incidentes Viales.\nDía de la semana. (%).",
       subtitle = "2019*",
       caption = "Los datos del 2019 son hasta diciembre.\nFuente:Calculos con base en datos\nhttps://datos.cdmx.gob.mx/explore/dataset/incidentes-viales-c5/table/?disjunctive.incidente_c4")

  
  

```



```{r}

ggplot(alcaldia, aes(x = alcaldia$Alcaldia, y = alcaldia$Porcentaje))+
  geom_bar(stat="identity",color="black",fill="green")+
  ylab("Porcentaje")+
  xlab("")+
  geom_text(aes(label=stringr::str_wrap(Porcentaje, 10)), vjust=0.01, color="black", size=4.0)+
  coord_flip()+
  theme_test()+
  theme(text = element_text(size=6.5),axis.text.x = element_text(angle = 45, hjust = 1))+
  labs(title = "Incidentes Viales.\nDía de la semana. (%).",
       subtitle = "2019*",
       caption = "Los datos del 2019 son hasta diciembre.\nFuente:Calculos con base en datos\nhttps://datos.cdmx.gob.mx/explore/dataset/incidentes-viales-c5/table/?disjunctive.incidente_c4")

  
  

```







## Gráficas de Pastel

```{r}
ggplot(tipo.entrada, aes(x = "", y=tipo.entrada$Porcentaje, fill = factor(tipo.entrada$Tipo.entrada))) + 
  geom_bar(width = 1, stat = "identity") +
  theme(axis.line = element_blank(), 
        plot.title = element_text(hjust=0.5)) + 
  coord_polar(theta = "y", start=0)+
  labs(fill="Tipo de Entada", 
       x=NULL, 
       y=NULL, 
       title="Tipo de entrada", 
       caption="Fuente: mpg")

```






```{r}
plantilla <- read.csv("/home/jfractal/Documentos/Taller_R_Ciencias_Sociales/codigos/Estructura de datos/plantilla_mes.csv")
```


```{r}
mes$num <- as.numeric(0)
for (i in 1:dim(mes)[1]) {
  for (j in 1:dim(plantilla)[1]) {
    if(mes$Mes[i] ==plantilla$MES[j] )
      mes$num[i]<- plantilla$NUM[j]
    
  }
  
}
```


```{r}
mes <- arrange(mes, mes$num)
```


```{r}
nv<-c("ene","feb","mar","abr","may","jun","jul","ago","sep","oct","nov","dic")
```

```{r}
ggplot(mes, aes(factor(x = mes$Mes, levels = nv),y = mes$Porcentaje))+
  geom_bar(position="dodge", stat="identity", color = "black", fill="red")+
  xlab("")+
  ylab("Porcentaje")+
  theme(text = element_text(size=10))
  
```


```{r}


ggplot(mes, aes(x = mes$num, y = mes$Frecuencia, ))+
  geom_line()+geom_point(color="red")+
  scale_x_continuous(breaks = seq(1,31,1))
  


```

